【裁判字號】    96,訴,1423
【裁判日期】    970124
【裁判案由】    違反毒品危害防制條例
【裁判全文】
臺灣屏東地方法院刑事判決              96年度訴字第1423號
公  訴  人  臺灣屏東地方法院檢察署檢察官
被      告  甲○○
                    （現於臺灣屏東看守所羈押中）
上列被告因違反毒品危害防制條例案件，經檢察官提起公訴（96
年度毒偵字第2179號），被告於準備程序中就被訴事實為有罪之
陳述，經本院合議庭裁定改以簡式審判程序審理，判決如下：
    主  文
甲○○施用第一級毒品，累犯，處有期徒刑壹年貳月。
    犯  罪  事  實
一、甲○○前於民國89、90年間因違反毒品危害防制條例案件，
    經本院分別以89年度易字第1266號判決判處有期徒刑4 月，
    及以90年度易字第740 號判決判處有期徒刑6 月確定，2 案
    接續執行，嗣於91年11月13日縮刑期滿執行完畢；又於92年
    間因竊盜案件，經本院以92年度訴字第754 號判決判處有期
    徒刑5 月確定，於93年11月28日執行完畢；於94年間復因竊
    盜、施用毒品案件，經本院分別以94年度簡字第1039號判決
    判處有期徒刑3 月，及以94年度訴字第951 號判決判處應執
    行有期徒刑1 年6 月確定，2 案接續執行，指揮書執畢日期
    為96年9 月15日，嗣於96年5 月10日因縮短刑期假釋出獄，
    所餘刑期付保護管束（其於保護管束期間故意再犯竊盜罪，
    現由本院審理中）。
二、甲○○前於89年間因施用毒品案件，經本院裁定送觀察、勒
    戒後，因認無繼續施用毒品之傾向，於89年3 月17日執行完
    畢釋放，並經臺灣屏東地方法院檢察署檢察官以89年度毒偵
    字第626 號為不起訴處分確定；同年又因施用毒品案件，經
    本院裁定送觀察、勒戒後，因認有繼續施用毒品之傾向，再
    經本院以89年度毒聲字第2165號裁定令入戒治處所施以強制
    戒治1 年，嗣於90年3 月15日經裁定停止戒治付保護管束，
    又因違反保護管束應遵守事項情節重大，為本院裁定撤銷停
    止戒治，續行強制戒治，而於91年1 月17日執行完畢出所；
    又於上開強制戒治執行完畢後5 年內之93年12月間某日起至
    94年8 月14日止因施用第一級毒品，及於94年8 月14日至同
    年月16日因施用第二級毒品，經本院以94年度訴字第951 號
    判決分別判處有期徒刑1 年、8 月，應執行有期徒刑1 年6
    月確定。詎甲○○不知戒絕，復於96年9 月24日15時許，在
    屏東縣內埔鄉○○○道路旁，以將海洛因加水置於注射針筒
    內注入體內之方式，施用第一級毒品海洛因1 次。嗣於96年
    9 月26日16時5 分許，在內埔鄉○○村○○路45號正興資源
    回收場前因行跡可疑為警盤查，其於施用第一級毒品海洛因
    犯行未被有偵查權之機關或公務員發覺前，即主動向盤查警
    員自首施用第一級毒品海洛因犯行，接受警員採尿送驗，並
    願意接受法院裁判之情而查獲。
三、案經屏東縣警察局內埔分局報請臺灣屏東地方法院檢察署檢
    察官偵查起訴。
    理  由
一、本件被告所犯係死刑、無期徒刑或最輕本刑為3 年以上有期
    徒刑或高等法院管轄第一審案件以外之罪，其於準備程序期
    日就被訴事實為有罪之陳述，經本院告知簡式審判程式之旨
    ，並聽取公訴人及被告之意見後，經合議庭依刑事訴訟法第
    273 條之1 第1 項規定，裁定由受命法官獨任進行簡式審判
    程序，是依刑事訴訟法第273 條之2 規定，本件之證據調查
    ，不受同法第159 條第1 項、第161 條之2 、第161 條之3
    、第163 條之1 及第164 條至第170 條規定之限制，合先敘
    明。
二、按毒品危害防制條例於民國92年7 月9 日修正公布，自93年
    1 月9 日施行，其中第20條、第23條將施用毒品之刑事處遇
    程序，區分為「初犯」及「5 年內再犯」、「5 年後再犯」
    。依其立法理由之說明：「初犯」，經觀察、勒戒或強制戒
    治後，應為不起訴處分或不付審理之裁定；經觀察、勒戒或
    強制戒治執行完畢釋放後，「5 年內再犯」者，因其再犯率
    甚高，原實施之觀察、勒戒及強制戒治既已無法收其實效，
    爰依法追訴或裁定交付審理。至於經觀察、勒戒或強制戒治
    執行完畢釋放後，「5 年後再犯」者，前所實施之觀察、勒
    戒或強制戒治已足以遮斷其施用毒品之毒癮，為期自新及協
    助其斷除毒癮，仍適用「初犯」規定，先經觀察、勒戒或強
    制戒治之程序。從而依修正後之規定，僅限於「初犯」及「
    5 年後再犯」2 種情形，始應先經觀察、勒戒或強制戒治程
    序。倘被告於5 年內已再犯，經依法追訴處罰，縱其第3 次
    （或第3 次以上）再度施用毒品之時間，在初犯經觀察、勒
    戒或強制戒治執行完畢釋放5 年以後，已不合於「5 年後再
    犯」之規定，且因已於「5 年內再犯」，顯見其再犯率甚高
    ，原實施觀察、勒戒或強制戒治，已無法收其實效，即應依
    該條例第10條處罰（最高法院95年度第7 次刑事庭會議決議
    意旨參照）。
三、前揭犯罪事實，業據被告甲○○迭於警詢及本院審理時坦承
    不諱，且其於96年9 月26日16時50分許經警採尿送驗，檢驗
    結果確呈嗎啡（即海洛因代謝物）陽性反應，此有正修科技
    大學超微量研究科技中心檢驗報告及屏東縣警察局內埔分局
    毒品案件涉嫌人尿液採證編號姓名對照表各1 紙附卷為憑，
    此外，並有被告手臂針孔痕跡之照片1 幀在卷可參，足證被
    告上開自白與事實相符，堪以認定。又被告前於89年間因施
    用毒品案件，經本院裁定送觀察、勒戒後，因認無繼續施用
    毒品之傾向，於89年3 月17日執行完畢釋放，並經臺灣屏東
    地方法院檢察署檢察官以89年度毒偵字第626 號為不起訴處
    分確定；同年又因施用毒品案件，經本院裁定送觀察、勒戒
    後，因認有繼續施用毒品之傾向，再經本院以89年度毒聲字
    第2165號裁定令入戒治處所施以強制戒治1 年，嗣於90年3
    月15日經裁定停止戒治付保護管束，又因違反保護管束應遵
    守事項情節重大，為本院裁定撤銷停止戒治，續行強制戒治
    ，而於91年1 月17日執行完畢出所；又於上開強制戒治執行
    完畢後5 年內之93年12月間某日起至94年8 月14日止因施用
    第一級毒品，及於94年8 月14日至同年月16日因施用第二級
    毒品，經本院以94年度訴字第951 號判決分別判處有期徒刑
    1 年、8 月，應執行有期徒刑1 年6 月確定，有臺灣高等法
    院被告前案紀錄表、臺灣屏東地方法院檢察署刑案資料查註
    紀錄表暨全國施用毒品案件紀錄表、本院94年度訴字第951
    號判決各1 份在卷可稽，是被告於強制戒治執行完畢後，5
    年以內已再犯施用毒品犯行，並經依法追訴處罰後，復犯本
    件施用第一級毒品之事證明確，堪以認定，揆諸前開說明，
    應依毒品危害防制條例第10條第1 項規定處罰之。
四、查海洛因係毒品危害防制條例第2 條第2 項第1 款所稱之第
    一級毒品，不得持有及施用，是核被告所為，係犯毒品危害
    防制條例第10條第1 項之施用第一級毒品罪。其施用前後持
    有第一級毒品之低度行為，應為其施用之高度行為所吸收，
    不另論罪。被告前於89、90年間因違反毒品危害防制條例案
    件，經本院分別以89年度易字第1266號判決判處有期徒刑4
    月，及以90年度易字第740 號判決判處有期徒刑6 月確定，
    2 案接續執行，嗣於91年11月13日縮刑期滿執行完畢；又於
    92年間因竊盜案件，經本院以92年度訴字第754 號判決判處
    有期徒刑5 月確定，於93年11月28日執行完畢，有臺灣高等
    法院被告前案紀錄表1 份為憑，其於有期徒刑執行完畢後，
    5 年以內故意再犯本件有期徒刑以上之罪，為累犯，應依刑
    法第47條第1 項規定加重其刑。另被告於犯罪未被有偵查權
    之機關或公務員發覺前，主動向盤查警員表明其施用毒品犯
    行，接受警員採尿送驗，而願意接受法院裁判等情，為被告
    供述綦詳，並有卷附內埔分局偵查報告、被告96年9 月26日
    警詢筆錄各1 份可稽，爰依刑法第62條前段自首之規定減輕
    其刑，並依法先加重後減輕之。爰審酌被告素行不佳，前已
    多次因施用毒品案件經判處罪刑，且甫因施用毒品等案件經
    縮短刑期假釋出獄（見卷附臺灣高等法院被告前案紀錄表）
    ，竟仍未戒除施用毒品之惡習，復施用第一級毒品，戕害身
    心甚鉅，惟念其施用毒品乃戕害自己之健康，尚未危及他人
    ，且犯後坦承犯行之態度等一切情狀，量處如主文所示之刑
    。
據上論斷，應依刑事訴訟法第273 條之1 第1 項、第299 條第1
項前段，毒品危害防制條例第10條第1 項，刑法第11條前段、第
47條第1 項、第62條前段，判決如主文。
本案經檢察官陳新君到庭執行職務。
中    華    民    國    97    年    1     月    24    日
                      刑事第五庭  法  官  李宜娟
以上正本證明與原本無異。
如不服本判決應於收受本判決送達後10日內向本院提出上訴書狀
，其未敘述上訴理由者，應於上訴期間屆滿後20日內向本院補提
理由書狀（均須按他造當事人之人數附繕本）「切勿逕送上級法
院」
中    華    民    國    97    年    1     月    24    日
                                  書記官  孫秀桃
附錄本案論罪科刑法條
毒品危害防制條例第10條第1條：
施用第一級毒品者，處6月以上5年以下有期徒刑。


司法院資訊處製作；財團法人民間司法改革基金會備份。
